臺灣高等法院民事裁定　　　　　　　　 100年度抗字第1550號
抗　告　人　楊中文
　　　　　　楊淑涵
　　　　　　楊明軒
　　　　　　簡秀霞
　　　　　　簡惠秋
　　　　　　簡秀蓮
　　　　　　簡秀銀
上抗告人因與相對人簡智裕間返還價金強制執行事件，對臺灣桃
園地方法院民國100年9月30日所為100年度執事聲字第76號裁定
提起抗告，本院裁定如下：
    主  文
抗告駁回。
抗告程序費用由抗告人負擔。
    理  由
一、按執行名義為確定判決者，除當事人外，對於訴訟繫屬後為
    當事人之繼受人亦有效力；此項規定，於強制執行法第4條
    第1項第2款至第6款規定之執行名義，準用之，同法第4條之
    2第1項第1款、第2項定有明文。而所謂繼受人，則包括債權
    法定移轉之受讓人在內。查再抗告人既以連帶保證人之身分
    清償主債務人陳百棟向合庫所借之債務，依民法第281條第2
    項之規定，合庫之權利自應由再抗告人於其得向其餘連帶保
    證人即相對人求償之範圍內承受，此為債權之法定移轉，因
    而再抗告人執債權人為合庫之債權憑證及代償證明書聲請執
    行法院就相對人之財產為強制執行，依上說明，並無不合(
    最高法院94年度台抗字第847號裁定意旨參照)。又債務人對
    於債權人依第4條之2規定聲請強制執行，如主張非執行名義
    效力所及者，得於強制執行程序終結前，向執行法院對債權
    人提起異議之訴，強制執行法第14條之1第1項定有明文。
二、本件抗告人於原法院聲明異議意旨略以：兩造於民國99年10
    月11日簽署協議書（下稱系爭協議書），約定以共有之「桃
    園縣內柵段埔尾小段第137地號土地(下稱系爭土地，目前暫
    時借名登記在相對人名下)，向外借貸新台幣（下同）851萬
    元，並設定同額抵押權予第三人簡蒼輝、謝丁標，作為清償
    負欠第三人林凱慈債務及其利息等，林凱慈因而塗銷系爭土
    地等之查封，故兩造負欠林凱慈740萬5,440元之債務，既係
    由兩造共同清償，而非由相對人1人單獨清償，相對人亦非
    林凱慈之繼受人，相對人實質上對抗告人並未執有任何執行
    名義，相對人不可援引強制執行法第4條之2規定對抗告人聲
    請強制執行。另相對人對抗告人有無債權涉及實體問題，應
    提起民事訴訟就私權爭執而為認定，如兩造對此有爭執，自
    不得逕由原法院民事執行處自行認定，倘相對人無法證明其
    債權存在，或就其所自稱之債權業經認定清償、或經認定已
    有和解而有不得請求之情形，則相對人之債權有不存在或不
    得執行之障礙，即屬不得強制執行，詎相對人竟持林凱慈原
    確定判決之執行名義聲請對抗告人強制執行，爰依強制執行
    法第12條規定聲明異議，請求應撤銷已進行之強制執行程序
    。
三、查，第三人林凱慈前請求兩造返還價金等事件，經原法院97
    年度重訴字第154號、本院98年度重上字第383號判決確定（
    下稱確定判決，見原法院卷第17頁）：兩造應連帶給付林凱
    慈740萬5,440元，及其中389萬7,600元自起訴狀繕本送達翌
    日起至清償日止按週年利率百分之五計算之利息 (下稱系爭
    債務，按系爭債務為相對人、抗告人簡秀霞、簡惠秋、簡秀
    蓮、簡秀銀、簡秀寶等繼承簡賢能之債務，其中簡秀寶復於
    97年11月20日死亡，其債務由抗告人楊中文、楊淑涵、楊明
    軒繼承) 。林凱慈即執確定判決聲請原法院99年度司執字第
    13832號對兩造所有如附表之不動產強制執行，嗣因相對人
    之選定監護人江秀貴代理相對人於99年10月29日向原法院執
    行處繳付794萬6,767元，據以清償系爭債務，其不足1,600
    元部分，林凱慈並陳明捨棄後，原法院執行處乃塗銷附表不
    動產之查封登記，有本院調閱99年度司執字第13832號執行
    卷附訊問筆錄、案款收據、林凱慈陳報暨聲請狀、發還案款
    收據可憑(見該卷第288頁至第290頁、第311頁) 。是自前揭
    執行之情形觀之，系爭債務形式上係由相對人清償。準此，
    相對人主張其以連帶債務人名義清償確定判決之系爭債務，
    即非無據，揆諸前揭說明，依民法第281條第2項之規定，林
    凱慈之權利自應由相對人於其得向其餘連帶債務人即抗告人
    求償之範圍內承受，此為債權之法定移轉，因而相對人執林
    凱慈之確定判決、確定證明書及代償證明之收據聲請原法院
    執行處就抗告人之財產為強制執行，揆諸前開說明，於法並
    無不合，抗告人主張相對人並未取得林凱慈代償書，故未取
    得
    本件之執行名義云云，不足為採。
四、另抗告人主張相對人所清償系爭債務之金錢，實際係由兩造
    以附表編號1之土地為第三人簡蒼輝、謝丁標設定抵押借貸8
    51萬元，共同清償林凱慈系爭債務云云，固據提出系爭協議
    書、土地登記簿謄本為證（見原法院卷第115頁至第117頁）
    。惟附表編號1之土地登記所有權人為相對人，且細譯系爭
    協議書記載：「立協議書簡智裕等六人為解除撤銷臺灣高等
    法院98年度重上字第383號限制登記土地坐落：大溪鎮○○
    段埔尾小段137地號面積5282㎡權利範圍全部（按係附表編
    號1土地)。土地登記名義人簡智裕之監護人江秀貴向外借貸
    新台幣8,510,000元（將來各依借款比例1/6償還），月息每
    萬元每月200元，協議自借貸之日起3個之利息由立書人平均
    負擔，惟第3個月後之利息為簡智裕之監護人江秀貴單獨負
    擔」等語，僅係兩造為塗銷附表編號1即相對人所有土地之
    查封，而由相對人之監護人江秀貴向外借貸851萬元，該借
    貸前3個月之利息每萬元200元，由兩造平均分擔，其後之利
    息則全部由江秀貴負擔。是依協議書之形式記載係由江秀貴
    向外借貸851萬元，而非抗告人，抗告人據以主張係其與相
    對人共同借貸云云，實屬無據。故而執行法院就前揭清償系
    爭債務之情形，形式審查認系爭債務既因相對人清償後而消
    滅，抗告人因而得免共同之責任，自應許相對人對抗告人就
    各自負擔之部分請求償還，即相對人受讓林凱慈就系爭債務
    抗告人應分擔額部分，相對人為系爭確定判決林凱慈之繼受
    人，自得對抗告人聲請強制執行。至實體上抗告人是否與相
    對人共同清償系爭債務，抗告人是否為適格之執行當事人，
    揆諸前揭說明，自應由抗告人依強制執行法第14條之1第1項
    規定提起異議之訴，抗告人指陳應由相對人依同條第2項規
    定提起異議之訴云云，不足為採。原法院司法事務官裁定駁
    回異議，抗告人對之聲明異議，復經原法院裁定駁回，即無
    不合，抗告意指摘原裁定不當，請求廢棄，為無理由，應予
    駁回。
五、據上論結：本件抗告為無理由，爰裁定如主文。
中    華    民    國   100    年    12    月    9     日
                    民事第八庭
                        審判長法  官  許正順
                              法  官  鄭威莉
                              法  官  蘇芹英
正本係照原本作成。
本裁定除以適用法規顯有錯誤為理由外，不得再抗告。如提起再
抗告，應於收受後10日內委任律師為代理人向本院提出再抗告狀
。並繳納再抗告費新台幣１千元。
中    華    民    國   100    年    12    月    9     日
                              書記官  陳韋杉